【裁判字號】    89,台上,7243
【裁判日期】    891130
【裁判案由】    違反毒品危害防制條例
【裁判全文】
最高法院刑事判決                              八十九年度台上字第七二四三號
    上  訴  人  甲○○
    選任辯護人  廖威淵律師
右上訴人因違反毒品危害防制條例案件，不服台灣高等法院中華民國八十九年八月二
十九日第二審判決（八十九年度上訴字第一七七一號，起訴案號：台灣桃園地方法院
檢察署八十七年度偵字第一七五四七號），提起上訴，本院判決如左：
    主  文
原判決撤銷，發回台灣高等法院。
    理  由
本件原判決認定上訴人甲○○，意圖營利，基於概括之犯意，自民國八十七年七月間
起至同年十一月二十三日止，連續在台北縣新莊市省立醫院旁向綽號「阿義」之不詳
姓名男子販入第一級毒品海洛因及第二級毒品安非他命後，多次在原判決附表一至三
所示之時間、地點售賣第一級毒品海洛因予李昌原、許風敏、葉順青，售賣第二級毒
品安非他命予李昌原、許風敏，總計販賣第一級毒品海洛因所得新台幣（下同）一萬
八千元，販賣第二級毒品安非他命所得為四千元。嗣於同年十一月二十三日，警方查
獲蘇瑞榮施用第二級毒品安非他命，蘇瑞榮供出毒品來自李昌原，警方誘捕李昌原後
復供出毒品來自上訴人，始循線逮獲等情。因而撤銷第一審之不當判決，改判仍論處
上訴人連續販賣第一級毒品，累犯；又連續販賣第二級毒品，累犯罪刑。固非無見。
惟查：(一)刑事案件之上訴期間為十日，自送達判決後起算，刑事訴訟法第三百四十九
條規定甚明。又上訴有無違背法律上之程式及上訴權已否喪失，為第二審法院應依職
權調查之事項，如上訴有不合法之情形，而逕為實體上之裁判者，其判決自屬違背法
令。本件上訴人販賣第二級毒品部分，經台灣台北地方法院於八十九年一月四日以八
十八年度訴字第九二號刑事判決後，其判決正本於八十九年二月九日送達於上訴人之
母陳寶枝收受，有送達證書在卷可稽，其上訴期間扣除在途期間三日，截至同月二十
二日即已屆滿，其期間之末日又非星期日、紀念日或其他休息日，竟遲至同月二十九
日始提起上訴，亦有其聲明上訴狀附卷可考，是其上訴似已逾期，當非合法之上訴，
原審疏未於判決內說明何以不須從程序上審認其仍屬合法之第二審上訴之理由，致未
依同法第三百六十七條前段之規定以判決駁回其上訴，仍逕行實體上之審理裁判為實
體判決，依前開說明，自屬違背法令。（上訴人販賣第一級毒品部分，第一審宣告無
期徒刑，不待上訴人上訴，應依職權逕送原審審判，視為上訴人已提起上訴，原不待
被告已否提起上訴，受訴法院均應依職權為之。但本件既僅由被告聲明上訴，其上訴
期間復非全無瑕疵可指，則該部分之上訴，是否當然發生移審效果，亦滋疑義，應由
第一審補具職權送上級審審判之程序，方稱正辦，此部分之上訴，併此指明）。(二)刑
法第五十五條規定一行為觸犯數罪名，應從一重處斷者，係指行為人以一個意思決定
發為一個行為，而侵害數個相同或不同之法益，具備數個犯罪構成要件，成立數個罪
名之謂。原判決認定上訴人於八十七年十一月二十三日二十一時二十五分許，在桃園
市○○街四十二之一號二樓，同時同地售賣海洛因及安非他命予李昌原及葉順青（見
原判決附表一、三）。如果無訛，上訴人似屬同時觸犯犯罪構成要件不同之販賣第一
級毒品及販賣第二級毒品二罪，應依想像競合犯之規定從一重處斷，始稱適法。原判
決未依刑法第五十五條之規定論處，認應分別與其他各次之販賣第一級毒品及販賣第
二級毒品罪成立連續犯之關係，併有判決適用法則不當之違法。(三)當事人聲請調查之
證據，如與本案之待證事實無關緊要者，事實審法院固可裁定駁回，毋庸為無益之調
查。若於證明事實確有重要關係，而又非不易調查或不能調查者，則為明瞭案情起見
，自應盡職權能事踐行調查之程序，否則縱經原法院以裁定駁回其聲請，仍係審判期
日應行調查之證據未予調查，其判決即難謂非違法。上訴人於原審曾抗辯：伊係與葉
順青、許風敏合資向綽號「阿義」者購買海洛因，按出資比例分配毒品，未賺取差價
，絕非販賣毒品予葉順青、許風敏圖利，且扣案之磅秤及分裝袋等物均為許風敏所有
，請求傳訊現場目擊證人劉育成、莊佳芬等語（見原審卷第一三六、一三七頁）。倘
若上訴人所辯不虛，其有無販毒營利之意圖，即堪質疑。上訴人聲請傳喚證人劉育成
、莊佳芬證明之事項與本案待證事實即有重要關係，為明瞭案情起見，自應盡職權能
事踐行調查之程序，茲上訴人於審判期日已陳報該二位證人之住所，既非不易調查或
不能調查，縱原判決於理由中駁回其聲請，仍係應於審判期日調查之證據未予調查之
違法，遽行定讞，自不足以招折服。以上為上訴意旨所指摘及本院得依職權調查之事
項，應認原判決有撤銷發回更審之原因。
據上論結，應依刑事訴訟法第三百九十七條、第四百零一條，判決如主文。
中      華      民      國    八十九    年     十一     月     三十     日
                              最高法院刑事第五庭
                                  審判長法官  紀  俊  乾
                                        法官  黃  正  興
                                        法官  陳  東  誥
                                        法官  張  春  福
                                        法官  韓  金  秀
      右正本證明與原本無異
                                              書  記  官
中      華      民      國    八十九    年     十二     月      四      日


司法院資訊處製作；財團法人民間司法改革基金會備份。
